臺北高等行政法院判決
　　　　　　　　　　　　　　　　　　 93年度簡字第1376號
原　　　告　甲○○
　　　　　　丙○○
　　　　　　送達代收人乙○○
被　　　告　臺北縣永和市公所
代　表　人　丁○○（市長）
上列當事人間因廢棄物清理法事件，原告不服臺北縣政府中華民
國93年10月5日北府訴決字第0930547597號訴願決定，提起行政
訴訟。本院判決如下：
　　主  文
原告之訴駁回。
訴訟費用由原告負擔。
　　事  實
一、事實概要：被告所屬環保稽查員接獲民眾檢舉台北縣永和市
    ○○路25之1號後方民宅排水溝遭受污染，經履勘現場後確
    認係原告所有之台北縣永和市○○路25之1號住宅廁所化糞
    管路未妥善處理，致使排泄物直接排放於他人所有土地內之
    水溝導致污染無誤，乃拍照存證逕行告發，並移由被告依廢
    棄物清理法第27條第2款規定，於93年6月17日以北縣永清字
    第9306041號處分書課處原告新台幣（下同）4,500元罰鍰。
    原告不服，提起訴願，亦遭決定駁回，遂向本院提起行政訴
    訟。
二、兩造聲明：
　(一)原告聲明：訴願決定及原處分均撤銷。
  (二)被告聲明：駁回原告之訴。
三、兩造主張：
　(一)原告起訴意旨略謂：
    查原告住處大樓右側設置之公共化糞池係供整棟大樓住戶排
    放排泄物之用，迄今已有20餘年，有臺北縣政府建築施工管
    理課之原告住處一樓平面圖為憑，故被告逕自認定系爭水溝
    遭受係因排泄物由原告廁所直接排出所致，顯與事實不符。
    又系爭水溝遭污染後，原告曾至現場查看，並無發現異狀，
    嗣原告再與水電商及化糞池專業人員一同前往查驗，卻遭該
    住戶拒絕，致原告無法探究污染源係由何處排放。且原告住
    處大樓公共化糞池並未經由後方民宅之水溝排出，另有他棟
    大樓多家住宅經由化糞池排放至該水溝，有時化糞池久未清
    理滿溢而出，更使整條水溝都受到污染，況觀察該水溝流向
    ，後方民宅處於上游，原告住處位於下游，原告住處之排泄
    物何能排放至該水溝。是被告逕聽信檢舉人片面之詞，認定
    有上開違章情節，科處原告罰鍰，顯有違誤，應予撤銷。
　(二)被告答辯意旨略謂：
    1.按「在指定清除地區內嚴禁有下列行為：．．．2.污染地
      面、池塘、水溝、牆壁、樑柱、電桿、樹木、道路、橋樑
      或其他土地定著物。」、「有下列情形之一者，處新台幣
      1200元以上6000元以下罰鍰。經限期改善，屆期仍未完成
      改善者，按日連續處罰：．．．3.為第27條各款行為之一
      。」，分別為廢棄物清理法第27條第2款、第50條第3款所
      明定。次按「2.土地所有人為2人以上持分共有，其違反
      廢棄物清理法案件，於告發單及處分書上全數列出各共有
      人，並於送達第1人時副知其他共有人，以明確共同責任
      及送達程序。」，復為行政院環境保護署88年10月6日
      環署廢字第0066151號函所明釋。
    2.查系爭水溝因排泄物常直接排放其內而遭污染，而該排泄
      物排放源處為原告住宅廁所，經被告稽查人員實地勘查里
      鄰住處化糞管路皆妥善處理，並與原告住處分屬不同排放
      管道，然經至原告廁所沖水測試，證實該廁所排放物確未
      排放至化糞池內，而係穿越防火巷直接排放於他人所屬土
      地內之水溝中造成污染，有照片附卷為憑。又系爭住處為
      甲○○及葉緊來2人所共有，故被告依前開函釋意旨，處
      分甲○○及葉緊來2人並無不合。是被告依違章情節科處
      原告罰鍰4,500元，揆諸前揭法條規定，並無違誤，原告
      所訴核不足採，應予駁回。
　　理  由
一、按「在指定清除地區內嚴禁有下列行為：．．．2.污染地面
    、池塘、水溝、牆壁、樑柱、電桿、樹木、道路、橋樑或其
    他土地定著物。」、「有下列情形之一者，處新台幣1200元
    以上6000元以下罰鍰。經限期改善，屆期仍未完成改善者，
    按日連續處罰：．．．3.為第27條各款行為之一。」，廢棄
    物清理法第27條第2款、第50條第3款分別定有明文。
二、按當事人主張事實，須負舉證責任，倘其所提出之證據，不
    足為主張事實之證明，自不能認其主張之事實為真實。行政
    法院（現改制為最高行政法院）39年判字第2號著有判例。
    本件被告所屬環保稽查員依檢舉排水溝污染事件資料，至原
    告2人共有之台北縣永和市○○路25之1號建物後方排水溝及
    附近勘驗後，發現排水溝之污染係因排泄物常直接排放所導
    致，且該排泄物排放源處為原告所有住宅廁所，惟勘查附近
    里鄰住處化糞管路均予以妥善處理，並與原告住處分屬不同
    排放管道，嗣經至原告住宅廁所沖水測試，證實其廁所排放
    物確未排放至化糞池內，而係穿越防火巷直接排放於他人所
    屬土地內之水溝中無訛，有現場照片影印3張附於原處分卷
    可稽，是被告依所屬永和市清潔隊防治公害作業中心93年6
    月16日取締違反廢棄物清理法案件告發單予以開罰，即非無
    據。原告空言主張並非其住宅廁所排泄物污染排水溝，卻迄
    未舉證以實其說，徵之前開判例，自難謂其已盡舉證責任，
    所言殊難採信。故被告以系爭永和市○○段00000－000建號
    建物即門牌號碼台北縣永和市○○路25之1號房屋為原告甲
    ○○、葉緊來2人所共有，而以渠等為處罰對象予以處罰，
    即非無憑。從而本件被告所為處分，揆諸首揭法條規定，並
    無違誤，訴願決定予以維持，亦無不合，原告徒執前詞，訴
    請撤銷，為無理由，應予駁回。另本件依卷內資料，事證已
    臻明確，爰不經言詞辯論為之，併此陳明。
據上論結，本件原告之訴為無理由，依行政訴訟法第236條、第
195條第1項後段、第98條第3項前段、第104條、民事訴訟法第85
條第1項前段，判決如主文。
中　　華　　民　　國　　94　　年　  10　　月　 28  　 日
                  第 二 庭  法  官  林育如
上為正本係照原本作成。
本件以訴訟事件所涉及之法律見解具有原則性者為限，始得於本
判決送達後20日內向本院提出上訴狀並表明上訴理由，如已於本
判決宣示後送達前提起上訴者，應於判決送達後20日內補具上訴
理由（均按他造人數附繕本），且經最高行政法院許可後方得上
訴。
中　　華　　民　　國　　94　　年　  10　　月　 28  　 日
　　　　　　　　　　　　　  書記官　林惠堉
